【裁判字號】    96,上易,707
【裁判日期】    970220
【裁判案由】    竊盜等
【裁判全文】
臺灣高等法院臺南分院刑事判決         96年度上易字第707號
上  訴  人  臺灣臺南地方法院檢察署檢察官
上  訴  人
即  被  告  乙○○
                    現於臺灣臺南看守所羈押中
選任辯護人
即扶助律師  鄭淑子律師
被      告  己○○
            戊○○
            丙○○
上列上訴人因被告竊盜等案件，不服臺灣臺南地方法院96年度易
字第1070號中華民國96年10月11日第一審判決（起訴案號：臺灣
臺南地方法院檢察署96年度偵字第9575號），提起上訴，本院判
決如下：
    主  文
上訴駁回。
    事  實
一、乙○○意圖為自己不法之所有，分別於附表一所示時間、地
    點，攜帶其所有，客觀上足以對人之身體、生命造成危險性
    ，可資為兇器使用之螺絲起子一把，以附表一所示方法，竊
    取庚○○等人所有之腳踏車、現金、電視機等物（犯罪時間
    、地點、被害人、行竊方法及竊得財物等均詳如附表一編號
    一至四所示），得手後將竊得之電視機放置在竊得之車牌號
    碼3066－XB號小客車上，現金部分花用、部分藏放在自己身
    上，手錶、油單則任意丟棄。
二、案經臺南市警察局第一分局報告臺灣臺南地方法院檢察署檢
    察官偵查起訴。
    理  由
壹、有罪部分：
一、訊據上訴人即被告乙○○對於上開犯罪事實，均坦承不諱，
    並經被害人庚○○、辛○○、丁○○及甲○○等人於警局指
    訴綦詳。復有贓物認領保管單四紙、臺南市警察局車輛尋獲
    電腦輸入單一紙、查獲照片等在卷可資參佐，足認被告乙○○上開自白與事實相符，而可信採。本件事證明確，被告乙○○犯行，洵堪認定。
二、查被告乙○○行竊時使用之工具為一字型螺絲起子，且扣掉
    把手後長度約為十公分，業據被告乙○○供認在卷；而螺絲
    起子除把手外，為金屬製品，客觀上足以對人之身體、生命
    造成危險性，自為兇器無訛，是核被告乙○○所為附表一編
    號１部分，係犯刑法第三百二十一條第一項第一、三款之攜
    帶兇器、夜間侵入住宅竊盜罪，所為附表一編號２部分，係
    犯同法第三百二十一條第一項第三款之攜帶兇器竊盜罪，所
    為附表一編號３及４部分，係犯同法第三百二十一條第一項
    第二、三款之攜帶兇器、毀壞門扇竊盜罪。被告乙○○先後
    四次竊盜犯行，犯意各別，應分論併罰。
三、原審以被告乙○○此部分罪証明確，因予適用刑法第三百
    二十一條第一項第一、二、三款、第五十一條第五款等規定
    ；並審酌被告乙○○正值年輕力壯，不思以正途取財，竟多
    以撬開門閂或逕自破壞鐵捲門方式入內行竊，且竊得之物所
    值不斐，惟被告乙○○犯後已坦認犯行，態度良好，且已與
    共同被告己○○、戊○○共同賠償被害人甲○○所受之損害
    ，有和解契約一份在卷為憑等一切情狀，分別量處有期徒刑
    一年，並定應執行有期徒刑三年八月；另敘明被告乙○○持
    以行竊之螺絲起子一支，業已丟棄而滅失，又為被告乙○○
    供述在卷，爰不另為沒收之諭知；本院經核原判決認事用法
    並無不當；量刑亦稱妥適；被告乙○○上訴，以原判決量刑
    過重而指摘原判決不當，並無理由，應予駁回。
貳、無罪部分：
一、公訴意旨另以：被告乙○○意圖為自己不法之所有，攜帶客
    觀上可供兇器使用之螺絲起子一支（未扣案），於附表二所
    示時間、地點，竊取附表二所示財物。嗣於九十六年五月間
    某日，在臺南市○區○○路與中華路旁，將附表二編號１之
    DCS牌及SAMSUNG牌電腦螢幕各一台，以二千元轉賣予被告己○○及戊○○。己○○及戊○○明知上開電腦螢幕為來源不
    明之贓物，仍基於共同犯意之聯絡而買受之。嗣於九十六年
    六月十四日二十二時五十分許，乙○○為將其他竊得之液晶
    電視四臺、電漿電視一臺及遙控器十四支等贓物轉賣予己○○及戊○○二人（乙○○所犯此部分竊盜罪，業經判決如上
    所述；被告己○○、戊○○所犯此部分之故買贓物罪，亦經
    原審分別判處有期徒刑四月，如易科罰金，以新台幣一千元
    折算壹日，被告己○○並緩刑二年確定），乃委請被告丙○○幫忙搬運，被告丙○○明知被告乙○○所出售之物品為贓
    物，竟仍受託前往，且與乙○○共同將放置在3066－XB自小
    客車上之液晶電視四臺、電漿電視一臺及遙控器十四支等物
    搬出，交由己○○及戊○○時，為警據報在上開地點當場查
    獲，並扣得液晶電視四臺、電漿電視一臺及遙控器十四支等
    物。員警另於翌日十時三十分許，經己○○帶同，前往高雄
    縣路竹鄉○○路二百七十一號（公訴意旨誤載為湖內鄉○○
    路○段一百十五號）住處，取出贓物DCS牌及SAMSUNG牌電腦
    螢幕各一台。因認乙○○另涉犯刑法第三百二十一條第一項
    第三款攜帶兇器竊盜罪嫌；被告己○○、戊○○另涉犯刑法
    第三百四十九條第二項故買贓物罪嫌，被告丙○○涉犯刑法
    第三百四十九條第二項搬運贓物罪嫌。
二、按犯罪事實應依證據認定之，無證據不得認定犯罪事實；又
    不能證明被告犯罪或其行為不罰者應諭知無罪之判決。刑事
    訴訟法第一百五十四條第二項、第三百零一條第一項分別定
    有明文。次按刑事訴訟法第一百六十一條已於九十一年二月
    八日修正公布，修正後同條第一項規定：檢察官就被告犯罪
    事實，應負舉證責任，並指出證明之方法。因此，檢察官對
    於起訴之犯罪事實，應負提出證據及說服之實質舉證責任。
    倘其所提出之證據，不足為被告有罪之積極證明，或其闡明
    之證明方法，無從說服法官以形成被告有罪之心證，基於無
    罪推定之原則，自應為被告無罪判決之諭知（最高法院九十
    二年度台上字第一二八號判例意旨可資參照）。
三、公訴意旨認被告乙○○涉犯攜帶兇器竊盜部分，無非係以被
    告乙○○之自白及扣案之DCS牌、SAMSUNG牌電腦螢幕、LG牌
    32吋液晶電視各一臺等資為論據。另認被告己○○及戊○○
    涉犯故買贓物罪，無非係以被告己○○及戊○○之自白、扣
    案之DCS牌及SAMSUNG牌電腦螢幕各一台等資為論據。另認被
    告丙○○涉犯搬運贓物罪，無非以被告丙○○坦認幫忙搬運
    多臺電視機，且有被害人丁○○及甲○○指稱「丙○○所搬
    運之物品，為其二人遭竊之物」等情；另衡諸常情，同案被
    告乙○○車上載有多臺甫竊得之新穎高價電視，及部分尚未
    拆封之遙控器，且於夜間在路旁搬運至同案被告己○○及戊○○車上，及同案被告乙○○在現場陳稱，係販賣便宜電視
    等語，則被告丙○○豈會毫無察覺異樣等情，為論罪之主要
    依據。
四、訊據被告乙○○堅詞否認附表二編號一、二所示之物，為其
    竊盜所得之物，辯稱「附表二編號一所示之螢幕係其所有，
    另附表二編號二所示之LG牌32吋電視機為被告己○○及戊○○祖母所有，因被查獲當時一時驚恐，且在被告己○○二人
    車上共被查獲五臺電視機，在未及辨認下，始誤認該臺電視
    機亦為竊盜所得」等語。被告己○○及戊○○則坦承於九十
    六年五月初某日，向乙○○買受DCS牌、SAMSUNG牌電腦螢幕
    等物，但堅詞否認有贓物之認識，辯稱「伊不知該電腦螢幕
    係屬贓物，乙○○係告知該螢幕為其所有；另附表二編號二
    所示之電視機係其祖母所有之物」等語。被告丙○○固坦承
    於上開時地，幫忙搬運多臺電視機，惟亦堅詞否認有贓物之
    認識，辯稱「當時是乙○○打電話叫我幫忙搬東西，我並不
    知道是贓物，亦未懷疑過是贓物」等語。
五、經查：
  (一)公訴意旨雖認附表二編號一、二所示之電腦螢幕、液晶電視
    等係屬贓物，但迄至本院審理期日，均未能提出証據以資証
    明，則附表二編號一、二所示之物究否係屬贓物，即非無疑
    。且縱令被告乙○○於原審曾自白附表二編號一所示之物係
    其所竊取，然被告乙○○此部分之自白，尚無証據足資証明
    ，自難以被告乙○○於原審曾自白此部分之犯罪，即據為被
    告乙○○不利之認定，仍須有其他補強証據以資証明，惟檢
    察官就此部分迄未能提出補強証據以資証明，已難遽為被告
    乙○○此部分有罪之認定。
  (二)又查，証人即同案被告己○○於原審審理中證述「附表二編
    號二所示之液晶電視為其祖母所有，本來即放置於其所駕駛
    之車號3688－NP自小客車上，查獲當天因過度驚恐，始誤稱
    為該臺電視由乙○○車上搬運過來」等語；再參諸証人己○○前於檢察官第二次偵訊時亦曾爭執過該電視機並非贓物，
    顯見被告乙○○否認竊取附表二編號二所示之物，尚非全然
    無憑。
  (三)復查，被告己○○及戊○○固坦承向乙○○購買附表二編號
    一所示之電腦螢幕；然所謂「贓物」，係指因財產上犯罪不
    法取得之財物，而本案尚無證據可資證明附表二編號一所示
    之電腦螢幕確係被告乙○○所竊得之贓物，自難以被告己○○、戊○○確有向被告乙○○購買上開電腦螢幕，即認被告
    己○○、戊○○有此部分之故買贓物犯行；另附表二編號二
    所示之物，究否係屬贓物，遍查全卷均無証據足資佐証，檢
    察官亦未能舉証以資証明，亦難以附表二編號二所示之液晶
    螢幕，連同其餘之扣案贓物，經警同在上開自用小客車上查
    獲，即據以推論該液晶螢幕係屬贓物，並據為被告己○○、
    戊○○不利之認定。
  (四)復查，被告丙○○一再否認知悉其所搬運之物係屬贓物；而
    証人即同案被告乙○○於原審審理中亦證稱「查獲當日因剛
    好經過被告丙○○住處樓下，因此打電話請被告丙○○幫忙
    搬東西，並未告知丙○○所搬運之物品為贓物」等語，則被
    告丙○○究有否公訴意旨所指之犯行，已非無疑；且遍查全
    卷，亦均無証據足資佐証被告丙○○對於其所搬運之物係屬
    贓物一節有所知悉；至於公訴意旨雖另依經驗法則，即同案
    被告乙○○在現場陳稱，係販賣便宜電視，且乙○○車上載
    有多臺甫竊得之新穎高價電視，及部分尚未拆封之遙控器，
    並於夜間在路旁搬運至同案被告己○○及戊○○車上，諸多
    異於常情之舉，認定被告丙○○豈會毫無警覺，進而證明被
    告丙○○否認犯行有違常情。惟觀諸証人即同案被告乙○○
    於偵查中證述「（丙○○在你與己○○接洽時他有無在場？
    ）我先打電話給己○○後，才找丙○○來的」（見九十六年
    六月十五日偵訊筆錄）、「（戊○○有無問你東西來源？）
    ．．．我電話中有說是便宜電視要賣，他們就來了，沒提到
    數量．．．」（見九十六年七月四日偵訊筆錄）、「（跟你
    聯絡買贓物的人到底是誰？）．．．第二次聯絡買電視我也
    是打戊○○手機，．．．，我去找他們時在現場才詢問他們
    要不要買便宜電視，他們就要看電視，．．．」等語（見九
    十六年七月二十五日偵訊筆錄），同案被告乙○○究竟在電
    話中或在現場向買家即被告戊○○等提及有便宜電視要賣，
    前後供証已有不符。且縱認被告乙○○係在現場提及有「便
    宜電視要賣」等情，然證人乙○○並未指證「被告丙○○當
    時亦同在現場親耳聽聞」，顯見同案被告乙○○有無在現場
    表明扣案之電視將以便宜價錢賣出等情，已不足以認定被告
    丙○○之辯解是否違反常情。又案發時同案被告乙○○車上
    固載有多臺新穎電視機，且搬運時間在夜晚，地點又在路旁
    ，然以社會上一般交易模式而言，或許在夜間及路邊同時買
    賣多臺電視機，較違反常態而易豈人疑竇，而本案由被告丙○○所辯及乙○○之供詞，均稱乙○○當時僅告知要幫忙搬
    東西，此外，並無其他證據證明被告丙○○知悉乙○○及戊○○等人正進行交易，自難以被告丙○○確有在現場幫忙搬
    運多台電視機，即據以推論被告丙○○確有贓物之認識。
六、綜上，本院依檢察官所提出之證據，均不足為被告乙○○、
    己○○、戊○○、丙○○此部分有罪之積極證明，亦無從說
    服本院以形成被告乙○○、己○○、戊○○、丙○○此部分
    有罪之心證；此外，復查無其他積極証據以資証明被告乙○○等人有公訴意旨所指之此部分犯行，基於無罪推定之原則
    ，自應認不能証明被告乙○○等人此部分之犯行。
七、原審以不能証明被告乙○○、己○○、戊○○、丙○○此部
    分之犯罪，而為無罪判決之諭知，並無不當。檢察官上訴，
    仍以上開証據資料，認被告乙○○等人確有此部分犯罪之事
    實，而指摘原判決關於此部分不當，並無理由，應予駁回。
據上論結，應依刑事訴訟法第368條，判決如主文。
本案經檢察官張太龍到庭執行職務。
中    華    民    國    97    年    2     月    20    日
                  刑事第四庭    審判長法  官 吳志誠
                                      法  官 羅心芳
                                      法  官 陳珍如
以上正本證明與原本無異。
不得上訴。
                                      書記官 岑  玢
中    華    民    國    97    年    2     月    20    日
附錄本案論罪科刑法條全文
中華民國刑法第321條：
（加重竊盜罪）
犯竊盜罪而有左列情形之一者，處6月以上、5年以下有期徒刑：
一  於夜間侵入住宅或有人居住之建築物、船艦或隱匿其內而犯
    之者。
二  毀越門扇、牆垣或其他安全設備而犯之者。
三  攜帶兇器而犯之者。
四  結夥三人以上而犯之者。
五  乘火災、水災或其他災害之際而犯之者。
六  在車站或埠頭而犯之者。
前項之未遂犯罰之。
中華民國刑法第349條：
（普通贓物罪）
收受贓物者，處 3 年以下有期徒刑、拘役或 5 百元以下罰金。
搬運、寄藏、故買贓物或為牙保者，處5年以下有期徒刑、拘役
或科或併科1千元以下罰金。
因贓物變得之財物，以贓物論。
附表一
┌──┬────┬──────┬───┬───────┬────┬───┐
│編號│犯罪時間│  犯罪地點  │被害人│  行竊方法    │竊得財物│備  註│
├──┼────┼──────┼───┼───────┼────┼───┤
│１  │96年5 月│嘉義縣民雄鄉│庚○○│持螺絲起子1支 │捷安特│其中1 │
│    │30日日凌│西安村民族路│      │（未扣案）由門│腳踏車3 │輛腳踏│
│    │晨3時30 │57號住宅    │      │縫中撥開鐵捲門│輛（型號│車於96│
│    │分許    │            │      │門閂後，入內行│AN THEM3│年6月 │
│    │        │            │      │竊            │、ANTHEM│14日晚│
│    │        │            │      │              │S、DS821│間9時 │
│    │        │            │      │              │，價值5 │許，在│
│    │        │            │      │              │萬8千8百│臺南市│
│    │        │            │      │              │元）    │中山南│
│    │        │            │      │              │油單1 │路121 │
│    │        │            │      │              │千5百元 │號失竊│
│    │        │            │      │              │現金5 │，現金│
│    │        │            │      │              │千元    │花用殆│
│    │        │            │      │              │手錶1 │盡，油│
│    │        │            │      │              │支      │單及手│
│    │        │            │      │              │        │錶丟棄│
├──┼────┼──────┼───┼───────┼────┼───┤
│２  │96年6 月│高雄縣橋頭鄉│辛○○│持螺絲起子1支 │汽車鑰│供作代│
│    │8日凌晨1│仕豐路101號 │      │（未扣案）由門│匙1串   │步工具│
│    │時許    │之電腦補習班│      │縫中撥開鐵捲門│車牌號│      │
│    │        │            │      │門閂後，入內行│碼3066-X│      │
│    │        │            │      │竊            │B號自用 │      │
│    │        │            │      │              │小客車1 │      │
│    │        │            │      │              │輛（價值│      │
│    │        │            │      │              │85萬元）│      │
├──┼────┼──────┼───┼───────┼────┼───┤
│３  │96年6 月│嘉義縣水上鄉│丁○○│持螺絲起子1（ │SONY牌│其中電│
│    │14日凌晨│中庄村70之23│      │未扣案）撬開破│32 吋液 │視以不│
│    │某時許  │號長昇電器行│      │壞鐵捲門及玻璃│晶電視（│詳價格│
│    │        │（鐵捲門、玻│      │窗後，入內行竊│型號SMT-│轉賣鐘│
│    │        │璃門損壞）  │      │              │32LD3）1│志明、│
│    │        │            │      │              │台      │戊○○│
│    │        │            │      │              │SOWA牌│，現金│
│    │        │            │      │              │DVD放影 │則花用│
│    │        │            │      │              │機（型號│殆盡  │
│    │        │            │      │              │S0509D16│      │
│    │        │            │      │              │05）1台 │      │
│    │        │            │      │              │收銀機│      │
│    │        │            │      │              │1台（內 │      │
│    │        │            │      │              │有現金2 │      │
│    │        │            │      │              │千元）  │      │
│    │        │            │      │              │存錢桶│      │
│    │        │            │      │              │2個（內 │      │
│    │        │            │      │              │有現金6 │      │
│    │        │            │      │              │千元）  │      │
├──┼────┼──────┼───┼───────┼────┼───┤
│４  │96年6 月│嘉義市西區民│甲○○│持螺絲起子1支 │SONY牌│其中電│
│    │14日凌晨│生南路365號1│      │（未扣案）破壞│40 吋液 │視、遙│
│    │4時30 分│樓之電器行（│      │鐵捲門後，入內│晶電視（│控器均│
│    │許      │鐵捲門損壞）│      │行竊          │機型KLV-│以不詳│
│    │        │            │      │              │40S200A │價格轉│
│    │        │            │      │              │）1台   │賣鐘志│
│    │        │            │      │              │LG牌42│明、鐘│
│    │        │            │      │              │吋液晶電│志宏，│
│    │        │            │      │              │視（機型│現金則│
│    │        │            │      │              │42LC7D-D│剩餘19│
│    │        │            │      │              │A）1台  │萬9400│
│    │        │            │      │              │LG牌42│元藏放│
│    │        │            │      │              │吋電漿電│自己背│
│    │        │            │      │              │視（機型│包    │
│    │        │            │      │              │42PX 4RV│      │
│    │        │            │      │              │）1台   │      │
│    │        │            │      │              │遙控器│      │
│    │        │            │      │              │14支    │      │
│    │        │            │      │              │現金20│      │
│    │        │            │      │              │萬元    │      │
└──┴────┴──────┴───┴───────┴────┴───┘
附表二
┌──┬────┬──────┬───┬───────┬────────┐
│編號│犯罪時間│  犯罪地點  │被害人│  竊得財物    │   備  註       │
├──┼────┼──────┼───┼───────┼────────┤
│１  │96年4月 │高雄縣橋頭鄉│不詳  │DCS牌、SAMSUNG│以2千元轉賣鐘志 │
│    │間某日夜│某辦公處所  │      │牌電腦螢幕各1 │明、戊○○      │
│    │間      │            │      │台            │                │
├──┼────┼──────┼───┼───────┼────────┤
│２  │96年5 月│嘉義縣某電器│不詳  │LG牌32吋液晶電│以不詳價格轉賣鐘│
│    │間某日夜│行          │      │視1台（型號RM-│志、戊○○      │
│    │間      │            │      │32L250號）    │                │
└──┴────┴──────┴───┴───────┴────────┘


司法院資訊處製作；財團法人民間司法改革基金會備份。
